臺灣新竹地方法院民事判決  
109年度訴字第927號
原      告  王巧雲  

兼  訴  訟
代  理  人  宋有祥  
被      告  劉邦繡  
上列當事人間損害賠償等事件，經臺灣新北地方法院裁定移送前
來，本院於民國110年6月17日辯論終結，判決如下：
    主      文
原告之訴及假執行之聲請均駁回。
訴訟費用由原告負擔。
    事實及理由
壹、程序方面：
　　按不變更訴訟標的，而補充或更正事實上或法律上之陳述者
    ，非為訴之變更或追加。又原告於判決確定前，得撤回訴之
    全部或一部，但被告已為本案之言詞辯論者，應得其同意；
    訴之撤回，被告於期日到場，未為同意與否之表示者，自該
    期日起，其未於期日到場或係以書狀撤回者，自前項筆錄或
    撤回書狀送達之日起，10日內未提出異議者，視為同意撤回
    ，民事訴訟法第256條、第262條第1項、第4項分別定有明文
    。查本件原告起訴時原聲明係請求：㈠被告侵犯原告人格權
    應回復損害發生前之原狀，不法侵害原告人格法益與身分法
    益而情節重大，請求賠償相當之金額及回復人格權之適當處
    分。㈡被告應給付原告新臺幣(下同)50萬元，及自起訴狀繕
    本送達翌日起至清償日止，按年息百分之5計算之利息。原
    告於訴訟中多次變更聲明，並於民國110年6月9日以民事準
    備㈡狀表示撤回聲明㈠，且變更聲明㈡為：被告應給付原告甲○
    ○4萬元、給付原告乙○○4萬元（見本院卷第208頁)，被告於1
    10年6月17日言詞辯論期日時表示已收受準備㈡狀繕本，惟未
    為同意撤回與否之表示(見本院卷第252頁)。經核原告請求
    金錢賠償部分，屬減縮應受判決事項之聲明，撤回聲明㈠部
    分，被告於期日到場雖未為同意與否之意思表示，惟未於10
    日內提出異議，視為同意撤回，均與前揭規定相符，應予准
    許。
貳、實體方面：
一、原告主張：
(一)原告甲○○與前原配偶宋○○結婚後育有原告乙○○，宋○○死亡後
    ，原告甲○○於79年3月間與宋○○結婚，宋○○於00年0月0日○○
    原告乙○○，並經臺灣板橋地方法院以99年度司○○字第00號裁
    定○○。惟宋○○嗣向鈞院家事法庭請求宣告○○與原告乙○○間之
    ○○○○（鈞院107年度家非調字第000號、107年度○○字第00號
    宣告○○○○事件，下稱系爭○○○○事件)，被告於系爭○○○○事件
    擔任宋○○之代理人，其於107年5月31日期日為不實陳述並表
    示曾於107年5月27日前往宋○○位於新北市○○區○○路000巷00
    弄00號1樓住處接受宋○○之委任。惟查，原告甲○○日夜照顧
    配偶宋○○之生活起居，未見被告於107年5月27日晚間6時許
    前往上開住處；原告甲○○於107年5月31日系爭○○○○事件開庭
    結束後，亦明確向原告乙○○表示被告未於上開期日前往上開
    住處。原告甲○○與宋○○共同居住在上址住處1樓相鄰之房間
    ，該住處2樓其中1間房間由宋○○居住，另1房間則由租客龍○
    ○自102年起居住至今，3樓房間租給3個房客，宋○○則住在5
    樓頂加蓋處，故被告陳述其親見上址住處種種情形及其於10
    7年5月31日在系爭○○○○事件所為之陳述均係經由宋○○告知等
    節，皆與事實不符。
(二)被告於系爭○○○○事件107年5月31日開庭審理時陳述如附表一
    所示之內容，其中編號1、2、3、5之內容侵害原告乙○○名譽
    權，編號4之內容則使原告乙○○個人資訊因被告虛偽陳述遭
    不正確之記錄，違反個人資料保護法第11條之規定，侵害原
    告乙○○個人資料正確性。詳細說明如下：
　１編號1部分：原告乙○○並未取走開庭通知，此部分可向法院查
    詢送達紀錄。　
　２編號2部分：定存單係宋○○與原告甲○○要求原告乙○○之配偶李
    ○○帶回保管，根本未有隱匿之事。
　３編號3部分：被告未於107年5月27日星期日晚上6時前往系爭
    住處，故斯時未曾與原告乙○○大哥宋○○見面，被告不可能依
    據宋○○之說法為主張。
　４編號4部分：宋○○未曾替原告乙○○支付攻讀○○班之生活費與學
    雜費；原告乙○○就讀○○班乃係其社會活動之個人資料，被告
    指稱宋○○讓原告乙○○讀到○○，為資訊錯誤。
　５編號5部分：宋○○於系爭○○○○事件107年7月18日開庭時陳稱：
    「(法官問：乙○○從以前你○○他做○○，他有無叫過你爸爸？)
    有叫過，現在不叫了。(法官問：何時開始不叫你爸爸了？)
    現在又要用我的錢，所以叫我爸爸。」等語，足證原告乙○○
    與宋○○間成立○○○○後，原告乙○○有叫宋○○爸爸，並非被告所
    稱「乙○○從來沒有叫過宋○○一聲爸爸」之情。
(三)被告於系爭○○○○事件107年5月31日開庭審理時陳述如附表二
    所示之內容，均屬侵害原告甲○○之名譽權；其中編號1、2、
    4所示內容同時侵害原告甲○○之隱私權即原告甲○○之個人資
    訊遭被告虛偽陳述而不正確被記錄，違反個人資料保護法第
    11條之規定，對原告甲○○身心造成傷害與痛苦。詳述如下：
　１編號1、2、4部分：原告甲○○與宋○○共同生活46年，宋○○於10
    3年間2眼近失明後，生活起居均由原告甲○○照顧，渠等同住
    一樓、關係很好，宋○○住在6樓；宋○○於臺灣臺北地方法院1
    07年度家護字第000號通常保護令107年9月13日開庭時曾稱
    ：「(法官：甲○○平日對你如何？)兇巴巴，我對家裡管理比
    較嚴，她不敢打我」等語，並非被告指摘陳述「因為宋○○的
    配偶常常會打宋○○，關係不是很好，所以並沒有住同一層樓
    ，完全是宋○○來協助照顧」之事實。
　２編號3部分：宋○○於本院108年度家聲抗字第00號○○○○事件審
    理時曾表達係因「勞保的人給兒子名字，我們民國幾年有參
    加勞保，勞保的人過來告訴要參加勞保...他是跟勞保○○...
    」等情，是宋○○乃係自願○○原告乙○○；且臺灣板橋地方法院
    (現改制為臺灣新北地方法院，下同)99年度司○○字第00號民
    事裁定記載：「查本件○○人與被○○人間，確有○○之合意」，
    並非被告所捏造「是因為媽媽會吵，吵宋○○○○乙○○」。
(四)爰依民法第18條第1項、第184條、第195條、個人資料保護
    法第11條、第29條之規定，提起本件訴訟，並聲明：
　１被告應給付原告乙○○4萬元，給付原告甲○○4萬元。
　２願供擔保，請准宣告假執行。
二、被告則以：被告於107年5月27日晚間曾駕車前往宋○○住處，
    然對該住處有幾層樓已經沒有印象；當天有到宋○○及宋○○之
    房間與渠等溝通○○○○事件屬家庭糾紛是否可以不要提告。此
    外，被告於系爭○○○○事件所為之陳述，均係與當事人溝通後
    ，依非訟代理人身分，依法行使律師代理當事人陳述之職務
    ，自無原告所指不法侵害原告人格權與個資隱私權情事。原
    告起訴之主張，均與事實不符。爰答辯聲明：原告之訴及其
    假執行之聲請均駁回；如受不利之判決，願供擔保免為假執
    行。
三、兩造不爭執事項：
(一)原告甲○○前與訴外人宋○○結婚，原告乙○○為原告甲○○及宋○○
    之子，宋○○死亡後，原告甲○○於00年0月00日與宋○○結婚(00
    年0月00日登記)，宋○○於00年0月0日○○原告乙○○(00年0月00
    日登記)，並經臺灣板橋地方法院以99年度司○○字第00號裁
    定○○(見新北卷第63頁)。
(二)宋○○前向本院家事法庭請求宣告○○與原告乙○○間之○○○○，本
    院於108年3月26日以107年度○○字第00號裁定宋○○與原告乙○
    ○間之○○○○○○○○。原告乙○○提起抗告，經本院家事法庭於108
    年6月23日以108年度家聲抗字第00號裁定廢棄原裁定，駁回
    宋○○之請求。宋○○再抗告後，最高法院以108年度台簡抗字
    第208號裁定廢棄原裁定，發回本院更為裁定，本院家事法
    庭於109年9月29日以109年度家聲抗更字第3號裁定駁回原告
    乙○○之抗告(即維持本院107年度○○字第00號事件之終止○○○○
    之裁定。見本院卷第107至149頁)。
四、經本院偕同兩造整理爭點如下：
    原告主張被告於本院107年度○○字第00號事件之107年5月31
    日期日為不實陳述，侵害原告2人之名譽權、個資隱私權，
    請求被告賠償原告甲○○4萬元，賠償原告乙○○4萬元，應否准
    許？
五、得心證之理由：
(一)被告附表一編號1、2、3、5之陳述，未侵害原告乙○○之名譽
    權；被告附表二編號1、2、3、4之陳述，未侵害原告甲○○之
    名譽權：
　１按故意或過失，不法侵害他人之權利者，負損害賠償責任；
    不法侵害他人之名譽，被害人雖非財產上之損害，亦得請求
    賠償相當之金額，民法第184條第1項前段、第195條第1項分
    別定有明文。又主張侵權行為損害賠償請求權之人，對於侵
    權行為之成立要件應負舉證責任(最高法院100年度台上字第
    328號民事判決參照)。侵權行為之成立以現實發生損害為必
    要，名譽有無受損害，應以社會上對個人評價是否貶損作為
    判斷之依據(最高法院90年度台上字第646號民事判決參照)
    。次按訴訟權為憲法第16條所保障之權利，民事訴訟係以辯
    論主義為審理原則，刑事訴訟亦修正原本職權主義調整為改
    良式當事人進行主義，均以法庭活動為中心，由當事人互為
    攻擊、防禦，於訴訟程序中，就為裁判基礎之事實詳為主張
    並聲明證據以資證明，並由法院斟酌全辯論意旨及調查證據
    之結果，依自由心證判斷事實之真偽而為裁判。為期兼顧發
    現真實之公共利益、個人名譽之法益保護暨當事人訴訟權之
    保障，當事人於訴訟程序固不得故意就與爭訟無關之事實，
    虛構陳述而侵害他人之名譽，惟當事人為說明其請求及抗辯
    之事實為正當，就爭訟相關事實提出有利之主張或抗辯，如
    具有關連性與必要性，且未逸脫社會所容許訴訟活動之範圍
    ，縱因此影響他人之名譽，仍為正當權利之行使，不論其陳
    述內容或所主張之攻擊或防禦方法最後有無為承審法官所採
    納，核屬因自衛、自辯或保護合法利益所發表之善意言論，
    而不構成侵權行為(臺灣高等法院106年度上易字第207號判
    決意旨參照)。
　２又家事事件處理程序，家事事件法第3條分為家事訴訟與家事
    非訟事件，及其合併事件類型（同法第41條）。第3條戊類
    第13款所謂宣告○○○○○○事件，依本條項之立法說明所舉例示
    ，係指「（例如：兒童及少年福利與權益保障法第二十條、
    第七十一條、兒童及少年性交易防制條例第二十條所定事件
    ）」。亦即指以兒童及少年為被○○人，因特別法定事由而宣
    告○○○○○○事件之情事，此類事件國家基於保護兒童及少年之
    被○○人利益，而由法院透過公權力，立法者並授與法官有高
    度裁量權，因而有將本屬具對立性格之訴訟事件，予以非訟
    化之故。至於民法第1081條之養父母、○○女之一方，有該條
    法定○○○○事由，他方得向法院請求宣告○○其○○○○之事件，該
    事由基於立法規定，於有該條所定事由者，他方即得向法院
    以訴請求宣告之，本條之○○○○，法院並未被授與裁量權，自
    無如兒童及少年之○○○○，須有由國家保護未成年人利益之特
    殊目的考量。又因其訴訟具高度對審性，法院就有無法定終
    止○○○○之事由存在，自應維持訴訟對審性格，以保障當事人
    之對審權（最高法院109年度台簡抗字第200號民事裁定參照
    ）。
　３查原告2人主張之侵權行為事實，均為被告於系爭○○○○事件中
    ，以宋○○代理人身分所為之陳述，該事件雖為家事非訟事件
    ，惟宋○○、原告乙○○於系爭○○○○事件中，對於法院是否應宣
    告○○其等間○○○○實有爭執，於程序中各自提出主張及答辯，
    爭取有利之裁定，且宋○○係以民法第1081條之規定請求宣告
    ○○其與原告乙○○間之○○○○，稽諸上開最高法院裁定意旨，自
    有訴訟對審性格，被告於系爭○○事件程序中之主張陳述，自
    蘊含民事訴訟辯論精神，應依前揭民事訴訟之相同標準看待
    ，如其言論與程序標的具有關連性與必要性，且未逸脫社會
    通念容許訴訟活動之範圍，則應認為正當權利之行使。觀諸
    原告主張被告侵害原告2人之名譽權、個資隱私權之附表一
    、附表二言論，其內容均與該系爭○○○○事件之程序事項、原
    告2人與宋○○之互動情形、宋○○生活起居情形、宋○○受照顧
    之情形有關，堪認與其代理宋○○主張○○○○原告乙○○乙節具有
    關聯性，且法院審理○○○○事件時，本應詳為考量養父母與○○
    女間之感情與信賴關係是否出現破綻而無法回復，調查之事
    項勢必涉及當事人生活情形、發生之紛爭等事項，故亦難認
    被告之言論逾越程序上必要之範圍，揆諸上開判決意旨，被
    告於系爭○○○○事件中之陳述，均為正當權利之行使而不具違
    法性。
　４被告附表一編號1、2、3、5之陳述，未侵害原告乙○○之名譽
    權：
　⑴附表一編號1部分：被告於系爭○○○○事件107年5月31日調解期
    日固曾表示宋○○沒有收到開庭通知、原告乙○○常常會回宋○○
    住處、開庭通知可能被收走了等語，此有原告提出之107年5
    月31日法庭錄音逐字稿、法庭錄音光碟等在卷可參(見新北
    卷第23頁、本院卷第80-1頁)，且為被告所不爭執，堪信為
    真實；惟上情乃係被告針對其之委任人宋○○未收受開庭通知
    所為之陳述，核屬系爭○○○○事件程序上之爭執，原告乙○○如
    未曾拿取該開庭通知屬實，當可予以爭執抗辯，尚難認被告
    為上開陳述即係侵害原告乙○○之名譽。
　⑵附表一編號2部分：被告於系爭○○○○事件調解程序進行時，雖
    曾表示原告乙○○曾經領走宋○○之定存單，並且藏匿等情，有
    原告提出之107年5月31日法庭錄音逐字稿、法庭錄音光碟及
    調解程序筆錄等附卷可稽(見新北卷第23、28頁，本院卷第8
    0-1頁)，堪認為真正。惟查，宋○○於系爭○○○○事件107年7月
    18日調解程序期日陳稱：「(法官問：他推你出門前，都沒
    有跟你說為何要查帳？)郵局的小姐告訴他錢會一直加進去
    加進去，乙○○有領我的錢。(法官問：乙○○推你去郵局查帳
    的那天，除了查帳，有領出你的錢？)有。(法官問：乙○○領
    的錢是你的錢還是太太的錢？)他領太太的錢，但是太太的
    錢也是我的錢，是大家的錢，乙○○領的不是他的錢。…(法官
    問：你剛剛說大家的錢，是指你跟你太太的錢？)我太太哪
    有錢，太太不賺錢，錢是我一個人賺的。…(法官問：你跟你
    太太存的錢，以前都是何人保管？)大家保管，放在家裡，
    我有放。(法官問：你的存摺、印章包含你的身分證件，有
    交給其他人保管？)他們這次用騙的，是乙○○跟他太太騙我
    。(法官問：他們騙你，讓你把東西交給他們保管？)對。(
    法官問：他們用什麼方式騙你？)乙○○騙我這個錢存進去，
    實際上錢…乙○○到郵局的窗口，把錢拿出來拿出來…那天去，
    沒有拿存摺、印章，但是乙○○跟他太太把我推著去窗口說要
    領錢。我沒有交存摺印章給他，是他偷偷拿我的印章。」等
    語(見新北卷第41頁至第43頁)；復於本院108年度家聲抗字
    第00號○○○○事件108年5月31日準備程序表示：「(法官問：1
    06年7、8月，乙○○從甲○○帳號裡面移走440萬元，其中220萬
    元匯款到你的帳戶內，這件事你知道嗎？)後來才知道也來
    不及。(法官問：後來這220萬元又從你的帳號匯款到乙○○的
    帳戶，這你也是後來才知道？)對。(法官問：當下沒有告訴
    你？)跟我講也沒有用。(法官問：為什麼？)帳戶在他那裡
    。(法官問：在誰那裡，乙○○或甲○○？)在乙○○那裡。(法官
    問：錢從甲○○的帳戶領，你不高興什麼？)我沒有辦法。(法
    官問：這是甲○○帳戶的錢？)他不認帳。(法官問：誰不認帳
    ？乙○○還是甲○○？)他們都不認帳，甲○○乙○○都不認帳。…(
    法官問：甲○○的錢變成他的錢，那是甲○○的事，你有什麼好
    不高興？)不要跟你講。(法官問：你為什麼要生氣？)我的
    錢就這樣被他們…(法官問：甲○○的錢轉到乙○○的帳戶，你為
    什麼要不高興？)就變成乙○○的錢。(法官問：甲○○的錢變成
    乙○○的錢，你為什麼要不高興？)錢轉出去就回不來。」等
    情(見本院卷第235頁至第237頁)，堪認宋○○主觀上係認知原
    告乙○○未經其同意即擅自領取其與配偶甲○○共同之存款等情
    ，被告經由委任人宋○○之告知與會談後，得悉宋○○金融機構
    存款與定存單保存之情形，進而於系爭○○○○事件調解程序進
    行中為上開陳述，係依當事人之意思而為主張，且未逾程序
    攻防之合理範圍，並未不法侵害原告乙○○名譽權。
　⑶附表一編號3部分：原告乙○○主張被告未曾於107年5月27日星
    期日晚上6時前往系爭住處，故斯時未曾與宋○○見面，無從
    得知宋○○之說法，是被告所為之該言論侵害其之名譽權云云
    。經查，本院依被告之聲請向遠通電收股份有限公司調閱被
    告駕駛之車牌號碼000-0000號自用小客車(下稱系爭車輛)於
    107年5月27日之ETC資料，資料顯示系爭車輛於107年5月27
    日下午4時54分通行國道1號北上92.80公里新竹(光復路)竹
    北路段；晚間6時34分許，通行國道一號高架北上27.1公里
    五股(高架)環北路段；晚間8時45分許則通行國道三號南下3
    3.7公里安坑(中央、安康路)-中和(連接64台)路段等情，有
    遠通電收股份有限公司109年12月23日總發字第1090001740
    號函暨檢附之車輛通行明細可參(見本院卷第81頁至第90頁)
    ，堪認被告駕駛之系爭車輛曾於109年5月27日晚間6時至9時
    許期間，出現在宋○○住處所在之新北市。佐以，系爭○○○○事
    件民事委任狀上填載之日期為107年5月27日(見新北卷第21
    頁)，核與被告主張其前往系爭住處之期日相符；且原告乙○
    ○雖主張該委任狀係宋○○非自由意志下，在不知悉及不理解
    文件內容意思下所為，惟亦不爭執民事委任狀上之簽名係宋
    ○○本人親自所為（見新北卷第15頁)；而宋○○於系爭○○○○事
    件歷次開庭時，均未曾否認其委任被告擔任該事件之代理人
    ，堪認被告主張其於107年5月27日晚間前往宋○○住處詢問其
    意願，接受宋○○之委任等情，應屬有據。次查，宋○○於本院
    108年度家聲抗字第00號○○○○事件108年5月31日準備程序期
    日亦曾稱：「(法官問：乙○○在你與甲○○結婚後有同住嗎？
    甲○○的四個孩子有跟你同住？)開始的時候有。(法官問：後
    來沒有同住的原因？)要分財產。(法官問：誰要分財產？)
    他跟結婚的老婆要分家裡的財產。」等語(見本院卷第226頁
    至第227頁)，可見宋○○亦認原告乙○○有欲分家產之意。是以
    ，被告以代理人之身分所為如附表一編號3所為之陳述，自
    屬有相當憑據使其確信為真，難認有何妨害原告名譽之情形
    。
　⑷附表一編號5部分：原告乙○○主張宋○○於系爭○○○○事件107年7
    月18日開庭時陳稱：「(法官問：乙○○從以前你○○他做○○，
    他有無叫過你爸爸？)有叫過，現在不叫了。(法官問：何時
    開始不叫你爸爸了？)現在又要用我的錢，所以叫我爸爸。
    」等語，足證原告乙○○與宋○○成立○○○○後，原告乙○○有叫宋
    ○○「爸爸」，並非被告所稱「乙○○從來沒有叫過宋○○一聲爸
    爸」等語。經查，宋○○於系爭○○○○事件107年7月18日調解程
    序期日曾表示：「(法官問：你知道你有案件來法院處理，
    要終止跟乙○○的○○○○？)對，他是我○○的兒子，他不認我…(
    法官問：什麼時候開始乙○○不認你？)我覺得乙○○對我們父
    母，不像是對待父母的子女。…(法官問：乙○○從以前你○○他
    做○○，他有無叫過你爸爸？)有叫過，現在不叫了。(法官問
    ：何時開始不叫你爸爸了？)現在又要用我的錢，所以叫我
    爸爸。」等語（見新北卷第39、42頁)，由宋○○前揭陳述可
    知，被告於系爭○○○○事件中固曾稱「因為從○○到現在，乙○○
    都沒有視養父為父親，平日稱呼為叔叔」等語，然此應係其
    經由委任人宋○○之告知與會談，知悉宋○○與原告乙○○平日之
    相處狀態後，基於主觀上確信所為之程序中陳述，並非特意
    汙衊原告乙○○，或故意就與爭訟無關之事實虛構陳述。從而
    ，被告於附表一編號5所示之陳述，難認有不法侵害原告名
    譽權。
　⑸承上所述，被告基於系爭○○○○事件代理人之身分陳述如附表
    一編號1、2、3、5所示之內容；原告乙○○對於被告基於代理
    人身分所為之主張與陳述本有辯駁之權利與機會，且其就被
    告於程序中所為陳述之真實性、憑信性，本有容忍、接受被
    告身為宋○○代理人身分所為評論、辯駁之義務，況被告上開
    陳述係於法庭開庭之際，按承審法官之提問，依其所知兩造
    相處情形為答覆（為宋○○、宋○○、宋○○人等告知)，此乃正
    當權利之行使，並未逾行使程序上權利之合理範圍。準此，
    被告於附表一編號1、2、3、5所示之陳述，未侵害原告乙○○
    之名譽權。
  ５被告附表二編號1、2、3、4之陳述，未侵害原告甲○○之名譽
    權：
  ⑴附表二編號1、2、4部分：原告甲○○主張其與宋○○共同生活46
    年，宋○○於103年間2眼近失明後，生活起居均由原告甲○○照
    顧，渠等同住一樓、關係很好，且宋○○於臺灣臺北地方法院
    107年度家護字第000號通常保護令107年9月13日開庭時曾稱
    ：「(法官：甲○○平日對你如何？)兇巴巴，我對家裡管理比
    較嚴，她不敢打我」等語，並非被告指摘陳述「因為宋○○的
    配偶常常會打宋○○，關係不是很好，所以並沒有住同一層樓
    ，完全是宋○○來協助照顧」之情形。經查：
　①被告於107年5月27日晚間6時至9時許期間，曾前往系爭住處
    與宋○○及訴外人宋○○見面與會晤等情，已如前述，而原告甲
    ○○居住於系爭住處1樓抑或2樓及其與宋○○關係是否良好、是
    否曾毆打宋○○等之事實，被告於系爭○○○○事件107年5月31日
    調解期日明確表示係依照宋○○之陳述而轉述(見新北卷第30
    頁)，故而，被告基於宋○○、宋○○、宋○○等人之告知，按其
    所知宋○○與原告甲○○住居狀況、相處型態與模式等於法院所
    為之陳述，自有相當之憑據，且該等陳述與事件之攻防有關
    ，並非故意或過失詆毀原告甲○○。
　②次查，宋○○於臺灣臺北地方法院107年度家護字第000號通常
    保護令107年9月13日開庭時固曾稱：「(法官：甲○○平日對
    你如何？)兇巴巴，我對家裡管理比較嚴，她不敢打我」等
    語(見本院卷第243頁)；然旋改稱：「(法官問：想不想與你
    太太回去住？是否願意回去？)要她願意跟我住，她這樣我
    要怎麼跟她住？她帶我回去我要跟她打、跟她罵，她怎麼不
    敢打我，如果沒有打我，我怎麼會跑出來。甲○○回稱：我打
    他1次，他打我2次。(法官問：你太太打你最嚴重是哪一次
    ？)最厲害的時候是她不跟我講話、不讓我通電話，把我送
    到醫院去，她(指甲○○)不是人。(法官問：太太到底打你何
    處？）當然有，打我身體，有人保護她，我怎麼打回去。」
    等語(見本院卷第244頁）；而訴外人宋○○於同日法官訊問時
    亦表示：「（法官問：先前有無發生過類似的事情？）有，
    長達好幾年了。我媽情緒上反應，她一直懷疑東、懷疑西，
    常為了一些事情對我爸動粗…」等情(見本院卷第242頁)，足
    徵宋○○與原告甲○○共同生活期間確實發生齟齬，相處情形並
    非融洽。又被告於附表二編號1、2、4所為之陳述，則係針
    對系爭○○○○事件，宋○○平日受照顧之情形、住居狀況、與家
    人相處模式等所為之主張與陳述，而宋○○與原告甲○○亦明確
    表示渠等間有相互毆打之情事，是被告為說明其主張之事實
    ，基於其主觀確信所為之陳述，難認係逾事件攻防之合理範
    圍。至於原告固主張宋○○平日係由原告甲○○負責照顧云云，
    惟查原告甲○○（24年生）於系爭○○○○事件審理時（107年間
    ）已高齡83歲，因腰脊椎病變行動不便，在家雖可自行行動
    ，然出外須利用拐杖及輪椅方可行走之事實，此據原告陳明
    在卷，並有原告提出之照片可參（見本院卷第213頁，新北
    卷第49頁至第61頁），故被告評估客觀狀態及依宋○○與宋○○
    之陳述，認為以原告甲○○之狀態尚須他人照顧，進而陳述宋
    ○○係由長期與其同住之宋○○協助照顧日常生活，應屬有據，
    益徵被告前揭陳述，並未有任意詆毀原告甲○○之意。
　⑵附表二編號3部分：原告主張宋○○係自願○○原告乙○○，並非被
    告所捏造「是因為原告甲○○會吵，吵宋○○○○乙○○」之情形。
    經查，宋○○於本院108年度家聲抗字第00號終止○○○○事件108
    年5月31日到庭陳稱：「(法官問：簡單講是他是甲○○的孩子
    ，所以你才○○他，但你們感情不好，只是他是甲○○這樣嗎？
    )點頭。」(見本院卷第234頁)，足徵被告所為如附表二編號
    3之陳述核與宋○○表達之上情相符，又被告所為之陳述係針
    對○○○○是否有據所為之主張，原告如有爭執，自可於程序中
    提出抗辯或到院說明，尚難認為被告就附表二編號3之陳述
    與原告之認知有異，即謂係侵害原告甲○○之名譽權。
　⑶基上所述，被告於附表二編號1、2、3、4所為之陳述，並未
    侵害原告甲○○之名譽權。
(二)被告附表一編號4之陳述，及附表二編號1、2、4之陳述，並
    未侵害原告乙○○、甲○○個資隱私權：
　１按公務機關或非公務機關應維護個人資料之正確，並應主動
    或依當事人之請求更正或補充之；非公務機關違反本法規定
    ，致個人資料遭不法蒐集、處理、利用或其他侵害當事人權
    利者，負損害賠償責任。但能證明其無故意或過失者，不在
    此限，個人資料保護法第11條第1項、第29條第1項分別定有
    明文。又個人資料係指自然人之姓名、出生年月日、國民身
    分證統一編號、護照號碼、特徵、指紋、婚姻、家庭、教育
    、職業、病歷、醫療、基因、性生活、健康檢查、犯罪前科
    、聯絡方式、財務狀況、社會活動及其他得以直接或間接方
    式識別該個人之資料；前述所稱得以間接方式識別者，指保
    有該資料之公務或非公務機關僅以該資料不能直接識別，須
    與其他資料對照、組合、連結等，始能識別該特定之個人，
    同法第2條第1款、同法施行細則第3條亦有規定。
　２原告乙○○主張宋○○未曾替其支付攻讀○○班之生活費與學雜費
    ，且就讀○○班乃係其社會活動之個人資料，被告指稱宋○○讓
    其讀到○○為資訊錯誤云云。惟查，個人資料保護法第11條第
    1項之規定係為確保個人資訊之正確，著重於程序規定，明
    定在作業程序上應適時更正或補充之，冀能達成檔案內容正
    確之原則（立法理由參照）。被告於系爭終止○○○○事件中陳
    述「依照宋○○所說，他對乙○○很疼愛，讓他讀到○○」等語，
    核屬對審制下之攻防，為法律明文之代理人權限，被告既在
    特定目的範圍內為之，核無個人資料保護法規定之適用或違
    反可言，故被告於附表一編號4所為之陳述難謂侵害原告乙○
    ○社會活動個資隱私權。原告乙○○主張其個資隱私權遭侵害
    ，被告應依個資法第29條規定，對其負損害賠償責任，自屬
    無據。
　３再查，原告甲○○是否毆打宋○○、原告甲○○與宋○○關係是否良
    好、渠等是否同住一層樓，及宋○○平日由何人照顧等，均非
    有關原告甲○○之姓名、出生年月日、國民身分證統一編號、
    護照號碼、特徵、指紋、婚姻、家庭、教育、職業、病歷、
    醫療、基因、性生活、健康檢查、犯罪前科、聯絡方式、財
    務狀況、社會活動及其他得以直接或間接方式識別等個人資
    料，故原告甲○○主張被告於附表二編號1、2、4所為之陳述
    ，使原告甲○○之個人資訊遭被告虛偽陳述而不正確被記載，
    侵害其個資隱私權，依個人資料保護法第11條、第29條之規
    定請求被告賠償其損害，為無理由，自難准許。
(三)綜上所述，被告於附表一、二所為之陳述，係基於代理人之
    身分在系爭終止○○○○事件為主張，未有侵害原告2人名譽權
    情事，亦未侵害其等之個資隱私權。從而，原告乙○○、甲○○
    依民法第18條第1項、第184條第1項前段、第195條第1項、
    個人資料保護法第11條第1項、第29條第1項之規定，請求被
    告給付原告乙○○4萬元，給付原告甲○○4萬元，均無理由，不
    應准許；其假執行之聲請亦失其依據，應併予駁回。
六、本件事證已臻明確，兩造其餘主張及陳述，核與判決結果不
    生影響，爰不逐一論述，附此敘明。
七、據上論結，本件原告之訴為無理由，依民事訴訟法第78條，
    判決如主文。
中    華    民    國   110    年   6    月    30     日
                  民事第一庭  審判長法  官  吳靜怡
　　　　　　　　　　　　　　　　　　法  官  張百見
　　　　　　　　　　　　　　　　　　法  官  李宇璿
以上正本係照原本作成。
如對本判決上訴，須於判決送達後20日內向本院提出上訴狀。
如委任律師提起上訴者，應一併繳納上訴審裁判費。
中　　華　　民　　國　　110 　年　　7 　　月　　1 　　日
                                    書記官  王恬如 
附表一：原告乙○○主張被告於107年5月31日侵害其權利　
編號 內容 原告乙○○主張受侵害之權利 備註 1 法官：可是我們的通知單都是照       著地址送啊？ 被告：因為乙○○常常會回家。 法官：沒有收到信，被收走了。 被告：對，可能是被收走了。 名譽權 民事準備狀表格編號2(本院卷第75頁) 2 乙○○曾經領走宋○○的定存單 ，並且藏匿。 名譽權 民事準備狀表格編號5(本院卷第76頁) 3 法官：乙○○會吵進行財產分配       ，從何時開始？ 被告：依照大哥的說法已經吵很       久了，我們會具狀請傳喚       證人。 名譽權 民事準備狀表格編號13(本院卷第78頁) 4 依照宋○○所說，他對乙○○很疼愛，讓他讀到○○。 個資隱私權 民事準備狀表格編號14 (本院卷第78頁) 5 因為從○○到現在，乙○○都沒有視養父為父親，平日稱呼為叔叔  名譽權 民事準備二狀(本院卷第216頁) 

附表二：原告甲○○主張被告於107年5月31日侵害其權利　
編號 內容 原告甲○○主張受侵害之權利 備註 1 四樓公寓，宋○○住一樓，甲○○住二樓…，被告週日前往住所時，…依照宋○○陳述，父母各住一層樓，沒有住一起…，所以並沒有同住一層樓。 名譽權、個資隱私權 民事準備狀表格編號1(本院卷第79頁) 2 四樓公寓，…因為甲○○常常會打宋○○，關係不是很好。 名譽權、個資隱私權 民事準備狀表格編號2(本院卷第79頁、220頁) 3 四樓公寓，…是因為甲○○會吵，吵宋○○○○乙○○。 名譽權 民事準備狀表格編號3(本院卷第79頁) 4 完全是宋○○來協助照顧，沒找其他人。 名譽權、個資隱私權 民事準備狀表格編號4(本院卷第79頁)